【裁判字號】    98,上重更(三),28
【裁判日期】    981104
【裁判案由】    毒品危害防制條例
【裁判全文】
臺灣高等法院臺中分院刑事判決    98年度上重更(三)字第28號
上  訴  人  臺灣彰化地方法院檢察署檢察官
上  訴  人
即  被  告  戊○○
                      （
選任辯護人  林期  律師（法律扶助）
上  訴  人
即  被  告  丁○○
                    （另案於臺灣台中監獄執行）
選任辯護人  陳世川  律師（法律扶助）
上列上訴人等因被告等毒品危害防制條例案件，不服臺灣彰化地
方法院95年度訴字第1403號，中華民國96年8月14日第一審判決
（起訴案號：臺灣彰化地方法院檢察署95年度偵字第3802號、第
4053號、第6783號、第7125號、第7126號，併辦案號：同署95年
度偵字第7819號），提起上訴，經判決後，由最高法院第三次發
回更審，本院判決如下：
    主  文
原判決關於戊○○部分及丁○○販賣第二級毒品與所定執行刑部
分，均撤銷。
戊○○共同連續販賣第一級毒品，累犯，處有期徒刑玖年，褫奪
公權伍年，扣案如附表壹所示之物沒收，未扣案如附表貳所示之
犯罪所得連帶沒收，如全部或一部不能沒收時，以其財產連帶抵
償之（連帶沒收、抵償之共犯、金額詳如附表貳編號一、二所示
）；又連續販賣第二級毒品，累犯，處有期徒刑柒年肆月，未扣
案如附表參所示之犯罪所得沒收，如全部或一部不能沒收時，以
其財產抵償之。應執行有期徒刑拾參年，褫奪公權伍年，扣案如
附表壹所示之物均沒收，未扣案如附表貳所示之犯罪所得連帶沒
收，如全部或一部不能沒收時，以其財產連帶抵償之（連帶沒收
、抵償之共犯、金額詳如附表貳編號一、二所示），未扣案如附
表參所示之犯罪所得沒收，如全部或一部不能沒收時，以其財產
抵償之。
丁○○共同連續販賣第二級毒品，累犯，處有期徒刑柒年肆月，
扣案如附表伍所示之物沒收銷燬之，扣案如附表肆所示之物沒收
，未扣案如附表陸所示之犯罪所得沒收或連帶沒收，如全部或一
部不能沒收時，以其財產抵償或連帶抵償之（連帶沒收、抵償之
共犯、金額詳如附表陸所示）。
    事  實
一、戊○○（綽號「蟾蜍」）曾於民國（下同）82年間因違反肅
    清煙毒條例等案件，經臺灣彰化地方法院以82年度訴字第12
    23號刑事判決分別判處有期徒刑八月、三年四月，應執行有
    期徒刑三年八月確定，於84年5月25日縮短刑期假釋出監並
    付保護管束，復於86年間保護管束期間內，因違反麻醉藥品
    管理條例案件，經臺灣彰化地方法院以86年度訴字第330 號
    刑事判決判處有期徒刑七月確定，另因違反肅清煙毒條例案
    件，經臺灣臺中地方法院以86年度訴字第884號刑事判決判
    處有期徒刑三年三月確定，上揭二罪經定應執行刑有期徒刑
    三年七月確定後，再經撤銷前揭84年間之假釋，應執行殘刑
    有期徒刑一年十月五日，經接續執行，於89年4月25日縮短
    刑期假釋出監並付保護管束，復於92年間再經撤銷假釋，執
    行殘刑有期徒刑二年三月，於94年9月17日因縮刑期滿執行
    完畢。丁○○曾於89年間因違反毒品危害防制條例等案件，
    經臺灣彰化地方法院以89年度訴字第1177號刑事判決分別判
    處有期徒刑八月、五月，應執行有期徒刑一年確定；復於90
    年間因違反毒品危害防制條例案件，經臺灣彰化地方法院以
    90年度易字第1424號刑事判決判處有期徒刑六月確定，復於
    91年間因違反毒品危害防制條例案件，經臺灣彰化地方法院
    以91年度訴字第239號刑事判決判處有期徒刑十月確定，上
    揭二罪經定應執行刑有期徒刑一年二月確定後，經接續執行
    ，於93年1月20日因縮短刑期假釋出監並付保護管束，並於
    93年5月11日保護管束期滿視為執行完畢。
二、戊○○明知海洛因係屬毒品危害防制條例第2條第2項第1款
    規定之第一級毒品，非經許可，不得販入、賣出，竟基於販
    賣第一級毒品海洛因以營利之概括犯意，或由戊○○與已判
    決確定之辰○○、張詩如三人共同；或由辰○○與戊○○二
    人共同，連續於下列時、地為販賣海洛因之行為：
  (一)自95年3月下旬某日起至同年4月中旬某日止，由丙○○以行
    動電話門號0000-000000號撥打張詩如使用之行動電話門號
    0000-000000號（裝於張詩如所有銀色摩托羅拉廠牌行動電
    話內）或辰○○使用之行動電話門號0000-000000號，經與
    張詩如或辰○○議定購買金額，並約定在彰化縣溪湖鎮○○
    路○段之金百利釣蝦場前，購買海洛因：
  1.由張詩如先向丙○○收取買賣價金後，由辰○○將海洛因交
    予張詩如，復經張詩如委託戊○○將海洛因攜往前揭約定交
    貨地點，辰○○、戊○○、張詩如三人以此方式，共同販賣
    數量不詳、價格1,500元之海洛因予丙○○一次，得款1,500
    元；
  2.由辰○○將海洛因交予戊○○前往前揭約定交貨地點，辰○○、戊○○二人以此方式，共同連續販賣數量不詳價格1,00
    0元之海洛因、價格2,000元之海洛因予丙○○各一次，合計
    得款3,000元。
  (二)自95年1月間某日起至同年5月8日止，由乙○○以行動電話
    門號0000-000000號撥打辰○○使用之行動電話門號0000-00
    0000號，經向辰○○議定購買金額，並約定在辰○○位於彰
    化縣溪湖鎮○○路○段439巷145號住處三合院前或前揭金百
    利釣蝦場前交貨，由辰○○將海洛因交予戊○○前往前揭約
    定交貨地點，每次販賣數量不詳、價格1,000元之海洛因予
    乙○○。辰○○、戊○○二人以此方式，共同連續販賣海洛
    因共計二次，合計得款2,000元。
三、戊○○、丁○○均明知甲基安非他命係屬毒品危害防制條例
    第2條第2項第2款規定之第二級毒品，非經許可，不得販入
    、賣出。詎戊○○、丁○○竟基於販賣第二級毒品甲基安非
    他命以營利之概括犯意，或辰○○與丁○○二人共同；或戊○○、丁○○各單獨，連續於下列所示時、地為販賣甲基安
    非他命之行為：
  (一)自95年1月某日起至同年1月底某日止，由辛○○前往不知情
    之辰○○前揭三合院住處，經向戊○○議定購買金額，購買
    甲基安非他命後，並在辰○○前揭三合院住處交貨，戊○○
    以此方式，獨自販賣數量不詳、價格2,000元之甲基安非他
    命予辛○○四次，合計得款8,000元。
  (二)自95年1月某日起至同年4月28日（即辰○○為警查獲日）前
    某日止：
  (1)由辛○○至辰○○前揭三合院住處後，透過辰○○聯絡丁○○，由辛○○向丁○○議定購買金額，購買甲基安非他命後
    ，並在辰○○前揭三合院住處，由丁○○將甲基安非他命交
    予辛○○，辛○○則將購買價金交予辰○○，每次販賣數量
    不詳、價格1,000元之甲基安非他命予辛○○，辰○○、丁○○以此方式，共同連續販賣甲基安非他命共二次，合計得
    款2,000元。
  (2)由辛○○以行動電話門號0000-000000號、0000-000000號撥
    打丁○○使用之行動電話門號0000-000000號、0000-000000
    號，由辛○○向丁○○議定購買金額，購買甲基安非他命後
    ，並在彰化縣溪湖鎮溪湖國民中學校區後方交貨，由丁○○
    獨自將甲基安非他命攜往前揭約定交貨地點，販賣數量不詳
    、價格1,000元之甲基安非他命予辛○○一次，得款1, 000
    元。
四、嗣經警方：(一)於95年4月28日下午1時30分，在彰化縣溪湖鎮
    ○○路○段529號前拘提戊○○到案；(二)於同日下午1時40分
    ，在前揭金百利釣蝦場前拘提辰○○到案，且臨檢盤查查獲
    丁○○，而在彰化縣溪湖鎮○○路○段439巷145號辰○○三
    合院住處內，搜索扣得辰○○所有供販賣第一、二級毒品所
    用之摩托羅拉廠牌行動電話1支（含0000-000000號晶片卡1
    張）、分裝袋4包；另在丁○○所駕駛之車牌號碼QJ-6473號
    自用小客車上，扣得其所有供販賣第一、二級毒品所用之含
    無法析離微量海洛因之研磨器1個、摩托羅拉廠牌行動電話1
    支（含門號0000-000000、0000-000000號晶片卡各1張）、
    分裝袋1包，並經丁○○之同意至其上揭住處內搜索，扣得
    其所有供販賣第一、二級毒品分裝袋3包。
五、案經彰化縣警察局二林分局報請臺灣彰化地方法院檢察署檢
    察官偵查起訴及移送併案審理。
    理  由
壹、證據能力部分：
一、按被告以外之人於偵查中向檢察官所為陳述，除顯有不可信
    之情況者外，得為證據，刑事訴訟法第159條之1第2項定有
    明文。又檢察官代表國家偵查犯罪，依法有訊問被告、證人
    及鑑定人之權力，且須對被告有利、不利之情形均應注意，
    徵諸實務運作，檢察官實施刑事偵查程序，亦能恪遵法定程
    序之要求，不致有違法取證情事且可信度極高，是被告以外
    之人前於偵查中已具結而為證述，除反對該項供述得具有證
    據能力之一方，已釋明「顯有不可信之情況」之理由外，不
    宜以該證人未能於審判中接受他造之反對詰問為由，即遽指
    該證人於偵查中之陳述不具證據能力。又詰問權係指訴訟上
    當事人有在審判庭輪流盤問證人，以求發現真實，辨明供述
    證據真偽之權利，其於現行刑事訴訟制度之設計，以刑事訴
    訟法第166條以下規定之交互詰問為實踐，屬於人證調查證
    據程式之一環；與證據能力係指符合法律所規定之證據適格
    ，而得成為證明犯罪事實存在與否之證據資格，性質上並非
    相同。偵查中檢察官為蒐集被告犯罪證據，訊問證人旨在確
    認被告嫌疑之有無及內容，與審判期日透過當事人之攻防，
    調查證人以認定事實之性質及目的，尚屬有別。偵查中訊問
    證人，法無明文必須傳喚被告使之得以在場，刑事訴訟法第
    248條第1項前段雖規定：「如被告在場者，被告得親自詰問
    」，事實上亦難期被告有於偵查中行使詰問權之機會。此項
    未經被告詰問之被告以外之人於偵查中向檢察官所為之陳述
    ，依刑事訴訟法第159條之1第2項之規定，原則上屬於法律
    規定為有證據能力之傳聞證據，於例外顯有不可信之情況，
    始否定其得為證據。是得為證據之被告以外之人於偵查中所
    為之陳述，因其陳述未經被告詰問，應認屬於未經合法調查
    之證據，並非無證據能力，而禁止證據之使用。此項詰問權
    之欠缺，非不得於審判中由被告行使以補正，而完足為經合
    法調查之證據。倘被告於審判中捨棄詰問權，或證人客觀上
    有不能受詰問之情形，自無不當剝奪被告詰問權行使之可言
    。是證人己○○、庚○○、丙○○、辛○○、乙○○、癸○○、卯○○及證人即共同被告戊○○、丁○○、同案被告辰
    ○○、張詩如分別於檢察官偵查中具結所為證述（參見臺灣
    彰化地方法院檢察署95年度偵字第4053號偵查卷(一)第60至63
    頁、第66至69頁、第77至79頁、第87至89頁、第92至94頁、
    第98至102頁、第104至106頁、第108至110頁、第134至135
    頁、第142至143頁、第158至160頁、第175至177頁、第192
    至194頁、第207至209頁、第214至215頁；95年度偵字第405
    3號偵查卷(二)第25至28頁、第53至56頁、第70至72頁、第75
    至78頁、第100至101頁、第150至151頁、第165至167頁、第
    182至183頁；95年度偵字第3802號偵查卷第37至39頁、第41
    至42頁、第57至60頁、第88至89頁、第119至121頁、第125
    至127頁、第135至137頁、第162至163頁、第169至171頁）
    ，被告戊○○、丁○○及其等辯護人均未曾提及檢察官在偵
    訊時，有任何不法取供之情形，是客觀上並無顯不可信之情
    況。況上揭證人除證人辛○○外，均經被告戊○○、丁○○
    在原審審理中行使對質詰問權，補正詰問程式，而完足為合
    法調查之證據；另證人辛○○部分，經原審及本院（包含前
    審）多次傳喚、拘提均未到庭，是該證人客觀上有不能受詰
    問之情形；是依法前揭證人於偵查中之證言，自均具有證據
    能力。
二、被告以外之人（包括證人、鑑定人、告訴人、被害人及共同
    被告等）於審判外之言詞或書面陳述，除法律有規定外，不
    得作為證據；被告以外之人於檢察事務官、司法警察官或司
    法警察調查中所為之陳述，與審判中不符時，其先前之陳述
    具有較可信之特別情況，且為證明犯罪事實存否所必要，得
    為證據，刑事訴訟法第159條第1項、第159條之2分別定有明
    文。是被告以外之人於審判外之言詞或書面，即屬傳聞證據
    ，因有悖法院直接審理及言詞審理之精神，妨礙當事人之反
    對詰問權，影響程序正義之實現，除法律別有規定外，原則
    上不具證據能力。又刑事訴訟法第159條之2規定：(1)所謂「
    調查中所為之陳述與審判中不符」之要件，應就前後階段之
    陳述進行整體判斷，以決定其間是否具有實質性差異；(2)所
    謂「較可信之特別情況」之情，亦應就前後陳述時之各種外
    部情況進行比較，以資決定何者外部情況具有可信性，若陳
    述係在特別可信之情形況所為，則虛偽陳述之危險性即不高
    ，雖係審判外陳述，或未經被告反對詰問，仍得承認其有證
    據能力；(3)又所謂外部情況認定之情形，例如，時間之間
    隔；陳述人先前陳述是在記憶新的情況下直接作成，一般與
    事實較相近，事後可能因陳述人對被告有所顧忌或同情，因
    而在被告面前較不願陳述不利被告之事實；有意識的迴避
    ；由於先前陳述時被告未在場，是陳述人直接面對詢問警員
    所為陳述較為坦然；事後可能因陳述人對被告有所顧忌或同
    情，因而在被告面前較不願陳述不利被告之事實；受外力
    干擾：陳述人單獨面對檢察事務官或司法警察（官）所為之
    陳述，程度上較少會受到強暴、脅迫、詐欺、利誘或收買等
    外力之影響，其陳述較趨於真實，若被告在庭或有其他成員
    參與旁聽時，陳述人可能會本能的作出迴避對被告不利之證
    述，或因不想生事乃虛構事實而為陳述；事後串謀：目擊
    證人對警察描述所目賭情形，因較無時間或動機去編造事實
    ，客觀上亦較難認與被告間有勾串情事，其陳述具有較可信
    性，但事後因特殊關係，雙方可能因串謀而統一口徑，或事
    後情況變化，兩者從原先敵對關係變成現在友好關係等情，
    其陳述即易偏離事實而較不可信；警詢或檢察事務官調查
    時，有無辯護人、代理人或親友在場：如有上開親誼之人在
    場，自可期待證人為自由從容之陳述，其證言之可信度自較
    高；警詢或檢察事務官所作之調查筆錄記載是否完整：如
    上開筆錄對於犯罪構成要件、犯罪態樣、加重減輕事由或起
    訴合法要件等事實或情況，均詳實記載完整，自可推定證人
    陳述與事實較為相近，而可信為真實。法院除審酌上列因素
    綜合判斷外，亦應細究陳述人問答態度、表情與舉動之變化
    ，此一要件係屬訴訟法事實之證明，以自由證明為已足。是
    若被告以外之人於審判外之陳述，係在特別可信之情況下所
    為，則虛偽陳述之危險性即不高，雖係審判外陳述，或未經
    被告反對詰問，仍得承認具有證據能力。經查：
  (一)證人己○○於警詢中陳稱：其自94年10月起住在彰化縣溪
    湖鎮○○里○○○○街15號旁鐵皮屋出租套房第二房間，同案
    被告辰○○則住在隔壁第三房間出租套房，其得知同案被告
    辰○○有販賣毒品後，向同案被告辰○○購買海洛因，如同
    案被告辰○○不在房間內，其則以行動電話門號0000-00000
    0號撥打同案被告辰○○使用之行動電話門號0000-000000號
    聯絡後，同案被告辰○○再返回前揭住處套房與其交易，其
    自94年10月間起至95年1月中旬某日止，約每一週向同案被
    告辰○○購買一次，每次以約5,000、6,000元價格購買海洛
    因，共計約十五次；另其知悉被告戊○○（綽號蟾蜍）與
    同案被告辰○○共同販賣毒品，因其於95年1月底時至同案
    被告辰○○住處聊天時，同案被告辰○○接獲電話有人要買
    毒品，同案被告辰○○則叫被告戊○○騎機車外出送毒品交
    易；於94年12月中旬時，向同案被告辰○○詢問有無甲基
    安非他命時，同案被告辰○○表示沒有，經同案被告辰○○
    主動聯絡被告丁○○，由其駕車搭載同案被告辰○○至設於
    彰化縣溪湖鎮○○道安醫院」找被告丁○○購買甲基安非他
    命，其將購買價金6,000元交給同案被告辰○○，由同案被
    告辰○○進入醫院將現金交予被告丁○○，被告丁○○再將
    甲基安非他命交給同案被告辰○○，同案被告辰○○返回車
    上將甲基安非他命交其收受，其復將甲基安非他命0.3公克
    給同案被告辰○○當介紹之佣金等語（參見彰化縣警察局二
    林分局林警刑字第0950011913號警卷第38至40頁；臺灣彰化
    地方法院檢察署95年度偵字第4053號偵查卷(二)第177至179頁
    ）；惟於原審審理中具結證稱：其未曾向被告丁○○購買甲
    基安非他命；另被告戊○○亦無販賣海洛因、甲基安非他命
    ；亦無於94年12月中旬時，經同案被告辰○○聯絡被告丁○○，至前揭道安醫院透過同案被告辰○○找被告丁○○交易
    購買甲基安非他命，其警詢所述不實在云云（參見原審96年
    5月29日審判筆錄(一)第50至55頁）。
  (二)證人庚○○於警詢中證述：其自94年1月間某日起至95年3月
    12日止，以行動電話門號0000-000000號撥打同案被告辰○○使用之行動電話門號0000-000000號，經與同案被告辰○○議定購買金額，並約定在同案被告辰○○位於彰化縣溪湖
    鎮○○路○段439巷145號三合院住處，購買價格1,000元且
    數量不詳之海洛因1包，則由被告辰○○單獨前往交易共計
    四十次，或由同案被告辰○○委託被告戊○○，在上揭交貨
    地點交易共計十次等語（參見彰化縣警察局二林分局林警刑
    字第0950011913號警卷第43至46頁）；惟於原審審理中具結
    證稱：其係於94年底起僅向同案被告辰○○購買價值1,000
    元之海洛因十次，且均係由同案被告辰○○交付海洛因，被
    告戊○○並未交付海洛因云云（參見原審96年5月29日審判
    筆錄(一)第33至39頁）。
  (三)證人己○○、庚○○分別於警詢及審理中之供述，已有前後
    陳述不符之情。經審酌證人己○○、庚○○經警方進行詢問
    ，且員警詢問後，並經其簽名確認筆錄記載內容無訛，況證
    人己○○、庚○○分別於原審審理中亦證述，其於警詢中所
    述均出於自由意志所言，是足認該警詢之陳述均具有任意性
    。又證人己○○、庚○○於接受警方詢問時，距案發時日較
    近，以查獲情況而言，自以警詢當時記憶較為深刻，可立即
    反應實際發生之狀況，不致因時隔日久而遺忘案情，亦無來
    自被告或其親屬甚或施用毒品圈之壓力，而出於虛偽不實之
    陳述或事後串謀而故為迴護被告之機會，故證人己○○、庚○○分別於警詢時所為之陳述，尚均無設詞誣陷被告戊○○
    、丁○○之動機存在，均足認證人己○○、庚○○分別於警
    詢中所為之陳述，客觀上具有較可信之特別情況，且其等係
    直接向同案被告辰○○、被告戊○○、丁○○購買海洛因或
    甲基安非他命之人，為證明具有極度封閉、隱密性之販賣毒
    品犯罪事實存否所必要。從而，依上開說明，證人己○○、
    庚○○於警詢中之陳述，均應有證據能力。被告戊○○、丁○○之辯護人辯稱證人己○○、庚○○於警詢中之陳述，均
    無證據能力，尚無足採。
三、按有事實足認被告或犯罪嫌疑人有最輕本刑為三年以上有期
    徒刑之罪嫌，並危害國家安全或社會秩序情節重大，而有相
    當理由可信其通訊內容與本案有關，且不能或難以其他方法
    蒐集或調查證據者，得發通訊監察書。通訊監察書，偵查中
    由檢察官依司法警察機關聲請或依職權核發，審判中由法官
    依職權核發。修正前通訊保障及監察法第5條第1項第1款、
    第2項分別定有明文。查本件於通訊保障及監察法修正施行
    前，業經員警依當時之規定聲請對於行動電話門號0000-000
    000號實施通訊監察之監聽譯文部分（參見臺灣彰化地方法
    院檢察署95年度偵字第4053號偵查卷(一)第150至152頁、第16
    8至169頁、第216至218頁；95年度偵字第4053號偵查卷(二)第
    9至11頁、第21至22頁、第31至33頁、第41至44頁、第61至
    63頁；95年度偵字第3802號偵查卷第47頁、第78至81頁、第
    92至94頁；彰化縣警察局二林分局林警刑字第0950012925號
    警卷第18至20頁、第32至34頁、第74至75頁、第80至82頁、
    第101至102頁、第117至120頁；第0000000000號警卷第58至
    118頁），係司法警察人員，以同案被告辰○○涉嫌另案販
    賣第一、二級毒品罪嫌，危害社會秩序情節重大，並有相當
    理由可信其通訊內容與本案有關，難以其他方法蒐集或調查
    證據為由，向臺灣彰化地方法院檢察署檢察官聲請核發通訊
    監察書，經臺灣彰化地方法院檢察署檢察官於95年3月16日
    核發95年彰檢榮果監續字第000054號、95年4月13日核發95
    年彰檢榮果監續字第000081號通訊監察書辦理，此有該通訊
    監察書及附表各2紙附卷可稽（參見彰化縣警察局二林分局
    林警刑字第0950011913號警卷第2至5頁），是上揭監聽譯文
    ，係司法警察依臺灣彰化地方法院檢察署核發之通訊監察書
    ，合法監聽電話錄製之錄音帶聽譯所得，且經檢察官、被告
    戊○○、丁○○及其等辯護人於原審均同意作為證據，又本
    院查無其他不法之情狀，足認為得為本案之證據，依刑事訴
    訟法第159條之5之規定，有證據能力。
四、以下本案所引用被告以外之人於審判外之言詞或書面陳述，
    而不符合刑事訴訟法第159條之1至第159條之4之規定者，均
    經本院於審理時當庭直接提示而為合法之調查，檢察官、被
    告戊○○、丁○○及其等辯護人，於原審及本院審理時均同
    意作為證據，本院審酌前開證據作成或取得之狀況，均無非
    法或不當取證之情事，亦無顯不可信之情況，故認為適當而
    均得作為證據。是前開證據，依刑事訴訟法第159條之5之規
    定，均具有證據能力，先予敘明。
貳、有罪部分
一、關於犯罪事實欄二之(一)部分：
    被告戊○○否認此部分犯行，辯稱：伊並沒有販賣海洛因給
    丙○○，是伊跟丙○○各出1,000元去買海洛因，而且錢也
    是丙○○拿給藥頭的云云。然查：
  (一)證人丙○○於偵訊中及原審審理中均具結證述：其以行動電
    話門號0000-000000號撥打同案被告張詩如（綽號阿如）使
    用之行動電話門號0000-000000號或同案被告辰○○（綽號
    阿生）使用之行動電話門號0000-000000號，經與同案被告
    張詩如或辰○○議定購買金額，並約定在前揭金百利釣蝦場
    前交易，分別向同案被告張詩如購買海洛因價格約1,000元
    、2,000元約四、五次，其中一次購買價格1,500元海洛因，
    係同案被告張詩如委託被告戊○○（綽號蟾蜍）轉交予其收
    受；向同案被告辰○○購買海洛因價格約1,000元、2,000元
    約二、三次，其向同案被告辰○○購買海洛因價格2,000元
    時，係至同案被告辰○○住處由被告戊○○將海洛因交予其
    收受等語（參見臺灣彰化地方法院檢察署95年度偵字第4053
    號偵查卷(一)第192至194頁、原審96年5月29日審判筆錄第43
    至47頁），並有指認犯罪嫌疑人紀錄表1份附卷可參（參見
    臺灣彰化地方法院檢察署95年度偵字第4053號偵查卷(一)第
    188至190頁）：
  (二)上揭犯罪事實，亦據同案被告辰○○於本院前審審理時坦白
    承認（參見本院更(一)審卷第127頁反面）。
  (三)此外，復有通訊監察譯文、通聯調閱查詢單、指認犯罪嫌疑
    人紀錄表各1份附卷可參（參見臺灣彰化地方法院檢察署95
    年度偵字第4053號偵查卷(一)第185至190頁）：
  1.95年3月27日18時28分13秒通訊監察譯文（張詩如使用辰○○的電話與丙○○之對話）
    張：伊錢的給你了嗎？
    梁：還沒，約9點見面。
    張：9點喔，你有去處理東西（海洛因、安非他命）嗎？
    梁：我這條就還沒有處理好，處理東西（海洛因、安非他命
        ）要做什麼。
    張：你粗、細的（海洛因、安非他命）都不會啼喔？
    梁：我在台北時已經有處理了。
    張：處理回來了喔，處理多少？
    梁：自己用的。
  2.95年3月27日18時39分19秒通訊監察譯文（丙○○與辰○○
    ）：
    梁：嗯，你剛剛說什麼車？
    巫：不是啦，我是要問你們去台北有沒有處理（海洛因、安
        非他命）？
    梁：怎會沒有。
    巫：有就好了，處理多少，東西怎樣？
    梁：會走，普通。
    巫：我也是有去處理。
    梁：你是要跟我叫嗎？
    巫：沒有啦。
    梁：我明天就沒有了啊。
    巫：我也是要錢給人家，我跟你講，如果你要，我可以多一
        些給你（海洛因、安非他命），但是你也要幫忙拉一些
        人，我說這樣不過份啦。
  3.95年3月27日22時23分22秒通訊監察譯文（丙○○打給辰○○，再叫張詩如聽電話）：
    梁：我人在痛苦，你那有嗎（海洛因、安非他命）？
    張：我也沒辦法，我錢不夠找人家拿（海洛因、安非他命）
        。
    梁：阿德錢還沒有給我，所以‧‧‧
    張：你不要跟我講阿德的事，去我家跟我阿嬤說我在販賣（
        海洛因、安非他命），幹，我身上只有3,000元，還差3
        ,000元，所以只有4個（海洛因）而已，要晚一點，等
        我湊足6,000元就可以了。
    梁：好。
    張：你台北帶回來的（海洛因、安非他命）都用完了嗎？
    梁：2個而已。
    張：我能力有限啦，你看怎樣再打電話。
    等語（參見95偵4053偵卷第185至187頁）。可知同案被告辰
    ○○、張詩如與證人丙○○間確實有就毒品海洛因買賣之事
    宜，互為聯絡之情事，同案被告辰○○此部分自白，堪認與
    事實相符，足以採信。從而被告戊○○否認有前開犯行，與
    前揭事證及同案被告辰○○之自白不符，應屬事後卸責之詞
    ，不足採信。被告戊○○此部分之犯罪事實，應堪認定。
  (四)證人即同案被告張詩如於原審審理中證述：其並未委託被告
    戊○○交付價格1,500元海洛因予證人丙○○云云；經核與
    證人丙○○前揭證述內容不符，亦與同案被告辰○○前開自
    白之事實不符；本院審酌證人丙○○僅屬購買毒品者，其與
    被告戊○○間並無仇恨，應無設詞陷害被告戊○○之必要，
    且證人張詩如為本案共犯成員之一，其此部分所為之證述，
    當係出於迴護共犯被告戊○○，是證人丙○○上揭所述內容
    應較證人張詩如所述為可信。
二、關於犯罪事實欄二之(二)部分：
    訊據被告戊○○矢口否認有販賣毒品海洛因犯行，辯稱：我
    只是幫同案被告辰○○送海洛因給乙○○施用，此部分並非
    販賣行為云云。經查：
  (一)證人乙○○：(1)於偵訊中具結證述：自95年1月間某日起至
    同年5月8日止，由乙○○以行動電話門號0000-000000號撥
    打辰○○使用之行動電話門號0000-000000號，經向同案被
    告辰○○議定購買海洛因金額1,000元、3,000元、6,000元
    後，並在同案被告辰○○前揭住處三合院前或金百利釣蝦場
    前交貨，由同案被告辰○○單獨或由同案被告辰○○將海洛
    因交予被告戊○○前往約定交貨地點交易二次等語（參見臺
    灣彰化地方法院檢察署95年度偵字第4053號偵查卷(二))第53
    至56頁）；(2)於原審審理中證述：其自95年1月間某日起至
    同年5月8日止，以行動電話門號0000-000000號撥打同案被
    告辰○○使用之行動電話門號0000-000000號，經向辰○○
    議定購買海洛因價格，並在辰○○前揭住處三合院前或金百
    利釣蝦場前交貨，由辰○○單獨前往上揭約定交貨地點販賣
    海洛因價格500元二次、價格1,000元六次、價格3,000元三
    次、6,000元一次，另由同案被告辰○○將海洛因交予被告
    戊○○前往前揭約定交貨地點，販賣海洛因價格1,000元二
    次等語（參見原審96年5月29日審判筆錄(一)第28至32頁）。
    再於本院審理時證稱：「我是認識辰○○，我都是拜託辰○○幫我去拿這樣比較便宜。大哥有時候電話是他接到或是有
    時候我連絡不到辰○○，他會拜託他（證人指在庭被告戊○○）我不知道他叫什麼名字拿給我這樣」等語。
  (二)同案被告辰○○在本院前審證稱：我有託戊○○拿海洛因給
    乙○○等語（參見本院更(二)審卷第147頁反面）。此外，復
    有通訊監察譯文（乙○○與辰○○）、通聯調閱查詢單各1
    份、交易現場照片1張、指認犯罪嫌疑人紀錄表2份附卷可稽
    （參見臺灣彰化地方法院檢察署95年度偵字第4053號偵查卷
    (二)第40至47頁）；
  1.95年4月3日12時19分38秒通訊監察譯文：
    施：有嗎（海洛因、安非他命）？
    巫：你誰？
    施：我施仔。
    巫：幾張？
    施：1張（海洛因、安非他命）。
    巫：好啦。
    施：什麼時候會到？
    巫：馬上到。
  2.95年4月7日12時18分56秒通訊監察譯文
    施：大哥，有東西嗎（海洛因、安非他命）？
    巫：嗯，你要的喔？
    施：500 而已。
    巫：嗯。
    施：我馬上到喔。
    巫：好。
  3.95年4月8日16時39分45秒：
    施：拿一張（海洛因、安非他命）好不好？
    巫：好啊，你過來啊。
    施：嗯。
  4.95年4月9日23時44分36秒通訊監察譯文：
    施：大哥，你有問嗎？
    巫：你要的喔？
    施：粗的（安非他命），我明天幫你問問看要幾張，你人在
        哪裡？細的（海洛因）有嗎？
    巫：有，不然你來紅綠燈下之金百利這裡啊。施：好。
    等語（參見0000000000警卷第52至55頁）。依上開對話之內
    容可知，同案被告辰○○與證人乙○○間係在交涉買賣毒品
    事宜，並無所謂無償轉讓海洛因之情事，被告戊○○此部分
    之犯罪事實，應堪認定。
  (三)至證人乙○○於於原審審理中證述，同案被告辰○○將海洛
    因交予被告戊○○後，由其向被告戊○○購買海洛因二次，
    其並未交付價金，係由被告戊○○無償轉讓云云；然同案被
    告辰○○於本院更(二)審審理時已坦承單獨販賣海洛因予乙○○部分之犯行；且證人乙○○於偵訊中亦證稱：其係經由同
    案被告辰○○轉介請向被告戊○○購買海洛因二次等語明確
    ，再於本院審理時，一度證稱確有交付價金予被告戊○○，
    經辯護人告以其於上開原審審理證詞內容後，始改稱記憶不
    清，無法確定等語。按海洛因係屬價值昂貴物品，如同案被
    告辰○○、被告戊○○欲無償提供海洛因予證人乙○○，應
    會於聯繫時即表明無償轉讓，焉有可能買家即證人乙○○欲
    向同案被告辰○○、被告戊○○以價金1,000元購買海洛因
    ，而同案被告辰○○、被告戊○○竟會同意無償轉讓予證人
    乙○○施用，顯與常情有違；況購買海洛因與無償轉讓海洛
    因，係不同概念，證人乙○○係有相當經驗之人，當無可能
    誤解上揭含意，故證人乙○○應係向同案被告辰○○、被告
    戊○○購買海洛因，並非同案被告辰○○、被告戊○○無償
    轉讓，應可認定，證人乙○○上揭所述被告戊○○無償轉讓
    價值1,000元海洛因二次云云，應屬迴護被告戊○○之詞，
    不足採信。
三、關於犯罪事實欄三之(一)、(二)部分：
    被告戊○○、丁○○則矢口否認有上揭犯行，均辯稱：伊等
    並沒有販賣甲基安非他命予辛○○，僅是曾經跟辛○○在一
    起施用過甲基安非他命而已。經查：
  (一)前揭犯罪事實，業經證人辛○○於偵訊中具結證稱：(1)其自
    95年1月某日起至同年1月底某日止，直接至同案被告辰○○
    前揭三合院住處，向被告戊○○購買價格2,000元甲基安非
    他命約四、五次，並在同案被告辰○○前揭三合院住處交貨
    ；(2)其自95年1月某日起至同年4月28日（即辰○○為警查獲
    日）前某日止，至同案被告辰○○前揭三合院住處後，透過
    同案被告辰○○聯絡被告丁○○後，由其向被告丁○○購買
    甲基安非他命，由被告丁○○將甲基安非他命交予其收受，
    其則將購買價金交與同案被告辰○○，以此方式購買價格1,
    000元甲基安非他命約二、三次，並在辰○○前揭三合院住
    處交易；(3)由其以行動電話門號0000-000000號、0000-0000
    00號撥打被告丁○○使用之行動電話門號0000-000000號、
    0000-000000號，向被告丁○○購買價格1,000元甲基安非他
    命一次，並在彰化縣溪湖鎮溪湖國民中學校區後方交貨等語
    （參見臺灣彰化地方法院檢察署95年度偵字第4053號偵查卷
    (二)第25至28頁）。又證人辛○○證述向被告戊○○購買次數
    為約四、五次，以最有利於被告戊○○之方式認定為四次；
    被告丁○○部分，證人辛○○證述次數為約二、三次，以最
    有利於被告丁○○之方式認定為二次。又被告等請求傳喚證
    人辛○○到庭對質，經本院多次傳喚並曾拘提，因已離開現
    住處，傳喚無著及拘提未獲，有送達證書、拘票回證及警員
    報告書等附卷可稽（參見本院更(一)審卷第165至168頁、更(二)
    審卷第139至141頁及本審卷），其雖未於審理中到庭，但已
    在偵查時具結作證，且與被告戊○○、丁○○並無仇恨，應
    無設詞陷害其等之必要，且其對於交易時間、地點及金額，
    均有詳細陳述，其證詞應可採信。
  (二)此外，復有通訊監察譯文、通聯記錄、指認犯罪嫌疑人紀錄
    表、門號個人資料各1份附卷可參（參見臺灣彰化地方法院
    檢察署95年度偵字第4053號偵查卷(二)第6至20頁）。
  1.94年12月19日05時14分07秒通訊監察譯文：
    賴：我跟你講，你去找看看有沒有粗的（安非他命），有人
        要新台幣2000元，等一下會拿錢來，他從彰化來，你去
        弄一些給他。
    巫：他昨天用那麼晚，我就叫他去找別人拿。
    賴：英明今天去上班啦。
    巫：好啦好啦，我去幫妳問看看。
  2.95年3月27日13時16分36秒通訊監察譯文：
    巫：喂，妳這樣一個打給那麼多人，我是見妳沒來，所以才
        沒有跟人家叫貨，結果妳也打電話給我同窗的。
    賴：伊就茫到沒辦法開車了，要怎麼去？
    巫：茫，是我的錯嗎？
    賴：我不是叫你有沒有都要打電話給我。
    巫：妳沒來我要怎麼打電話。
    賴：你到底要不要送過來？
    巫：我要怎麼過去？
    賴：同窗的說要來。
    巫：不然你叫伊拿過去啊。
    賴：伊說要拿粗的（安非他命）換東西（海洛因）回去茫看
        看。
  3.95年4月1日05時23分38秒通訊監察譯文：
    賴：拿一些些過來試看看，看會速希（舒適）嗎？
    巫：試下去當然會速希。
    賴：我在北勢尾你要不要過來？
    巫：過去哪裡？
    賴：展亞。
    巫：哪裡？
    賴：房間。
    巫：幾號？
    賴：難道不能做個場面？
    巫：很辣嗎？如果很辣，我過去找你拿。
  4.95年4月13日03時20分46秒通訊監察譯文：
    賴：有嗎？
    巫：（海洛因、安非他命）很多，但是就是不能用，睡覺好
        了。
    賴：好。
    等語（見0000000000警卷第63至67頁）。
    依上開對話之內容可知，同案被告辰○○與證人辛○○間確
    實有多次聯絡購買甲基安非他命之情事，且其中亦有說到證
    人辛○○向他人聯絡購買甲基安非他命，或同案被告辰○○
    代為聯絡他人出售甲基安非他予證人辛○○之情事，而此部
    分之通話內容，正與證人辛○○前開證述之內容相符。有關
    犯罪事實欄三之(二)1.部分，同案被告辰○○既明知被告丁○○係在販賣甲基安非他命，其竟轉知辛○○與被告丁○○聯
    絡，雙方並議定買賣毒品之數量及價金後，並由被告丁○○
    在約定地點交付甲基安非他命予辛○○，而辛○○再將價款
    交付予同案被告辰○○收受，顯然同案被告辰○○、被告丁○○間有犯意之聯絡及行為之分擔甚明。被告戊○○、丁○○前開所辯均屬避就或卸責之詞，不足採信。此部分事證已
    臻明確，堪認被告戊○○、丁○○確有前揭之犯行無訛。
四、上揭犯罪事實欄二、三所示之購買海洛因、甲基安非他命之
    人雖對購買海洛因、甲基安非他命之次數、時間等細節，或
    因業經相當時間而無法完全確定，然犯罪事實欄二、三所示
    之購買海洛因、甲基安非他命之人之陳述究竟何者為可採，
    本院仍得本其自由心證予以斟酌，非謂供述之次數及時間為
    概數，即應認其等全部證述內容均為不可採信；若其等對於
    基本事實之陳述與真實性無礙時，仍得予以採信。況人類之
    記憶有限，常隨時間經過而或有所遺忘，被告戊○○、丁○○、同案被告辰○○、張詩如分別係販賣毒品海洛因、甲基
    安非他命之人，非但提供者無法詳實記錄每次提供毒品之時
    間，更難以期待毒癮發作之施用者刻意記憶每次施用毒品之
    時間等細節，且施用毒品之人因毒癮發作之際，急需購買毒
    品解癮，未解癮前之焦躁難耐致使心神均傾注於搜尋毒品以
    供施用，更無暇記憶每次毒品施用之次數及至解癮後之藥害
    反應，使施用毒品之人無法明確記憶每次施用毒品之細節，
    是為常情，則犯罪事實欄二、三所示之購買海洛因、甲基安
    非他命之證人事後所為回憶難免略有模糊而僅能提供施用毒
    品之概數，當不得因無法確實陳述施用之次數及時間，即認
    其等證言不足為採。故犯罪事實欄二、三所示之購買海洛因
    、甲基安非他命之證人對於被告戊○○、丁○○販賣之次數
    既均無從精確指述，即依「罪疑惟輕」之刑事法原則，應從
    較有利上揭被告等人之事實認定，附此敘明。
五、被告戊○○、丁○○既自警詢、偵訊至原審、本院前審及本
    院更審審理中，除同案被告辰○○於本院前審自承大部分販
    賣毒品之事實外，其餘分別均一再否認有販賣海洛因、甲基
    安非他命犯行，本院自無從查得其等具體販入、賣出之實際
    利得金額。惟徵之被告戊○○、丁○○、同案被告辰○○、
    張詩如大費周章幫人打電話調毒品或交付毒品，況被告戊○○、丁○○與犯罪事實欄二、三所示之購買毒品者間彼此並
    無特殊交情可言；再參酌海洛因、甲基安非他命因物稀價貴
    ，且為政府嚴格查緝之違禁物，凡販賣毒品者，茍無利可圖
    ，應無甘冒被他人供出來源或遭檢警查緝法辦之危險而平價
    供應無何交情可言之他人施用之理，因此其販入之價格必較
    出售之價格低廉，或以同一價格販賣而減少毒品之份量，而
    有從中賺取買賣價差牟利之意圖及事實，應屬合理之認定，
    倘無差額利潤可圖，衡情其應不致於甘冒風險，無端平白將
    毒品給予購買毒品者吸食之可能，基上說明，足資認定被告
    戊○○、丁○○販入海洛因、甲基安非他命之價格必較販出
    之價格為低，而有從中賺取差額利潤圖利之事實，是被告戊○○、丁○○具有營利意圖甚明。本案事證明確，被告戊○○、丁○○上開犯行，均應堪認定。
六、論罪科刑之說明：
  (一)查刑法業於94年2月2日修正公布，被告戊○○、丁○○行為
    後，修正刑法於95年7月1日起生效施行，如附表柒所示之條
    文業經修正。按行為後法律有變更者，適用行為時之法律，
    但行為後之法律有利於行為人者，適用最有利於行為人之法
    律，修正後刑法第2條第1項定有明文。此條規定係規範行為
    後法律變更所生新舊法律比較適用之準據法，本身尚無新舊
    法比較之問題，於新法施行後，應一律適用新法第2條第1項
    之規定，為「從舊從輕」之比較。再按本次法律變更，比較
    時應就與罪刑有關之共犯、未遂犯、牽連犯、連續犯、結合
    犯，以及累犯加重、自首減輕暨其他法定加減原因（如身分
    加減）與加減例等一切情形，綜其全部罪刑之結果而為比較
    （最高法院95年5月23日95年度第8次刑庭會議決議參照）。
    依上述說明，倘被告行為後，處罰行為所適用之法律有修正
    之情形，即應先行審認是否屬法律變更，以決定應否依刑法
    第2條第1項規定為新舊法之比較說明，再依比較結果，分別
    依同條第1項前段抑但書規定，為適用修正前之行為時法抑
    有利於被告之修正後裁判時法（包括中間法）之依據。至最
    高法院95年11月7日、95年度第21次刑事庭會議決議第1項，
    係就若干修正後條文，僅為純文字修正，或為法理、既定見
    解之明文化者（如刑法第59條），認均非屬法律之變更，故
    一律適用裁判時法，此有該決議文可稽，自非以修正後法律
    對被告並無有利、不利情形時，認應適用裁判時法之謂（最
    高法院96年度台上字第4921號判決可資參照）。本案刑法部
    分新舊法比較理由及結果詳如附表柒所示。復按法規之制定
    與法規之修正，如有特定生效日之必要者，依中央法規標準
    法第14條或第20條第2項準用第14條之規定，應分別定其施
    行日期；法規之制定與法規之修正，若未明定施行日期者，
    中央法規標準法雖未規定應自何時生效，然法律既經制定或
    修正，並經總統公布，自應依一般原則，自公布日起算第三
    日發生效力；法規制定或前次修正基於特殊因素所特定之施
    行日期，並不適用於日後修正或再次修正之條文。依前開說
    明，本件被告犯罪後，毒品危害防制條例第4條第1、2項既
    為修正，並於98年5月20日經總統公佈，即應自公佈日起算
    至第3日即同年月22日起發生效力。經新舊法比較結果，行
    為時即修正前之規定，既較有利於被告，依刑法第2條第第1
    項之規定，自應予以適用，先併予敘明。
  (二)按海洛因、甲基安非他命分別為毒品危害防制條例第2條第2
    項第1、2款所規定之第一、二級毒品，均不得非法販賣。再
    刑事法上販賣罪之完成，以將標的物販入或賣出，有一於此
    ，其犯罪行為即為完成，而所謂賣出，自應以標的物已否交
    付為斷，苟標的物已經交付，縱令買賣價金尚未給付，仍應
    論以販賣既遂罪。是核被告所為：(1)就犯罪事實欄二所示被
    告戊○○販賣海洛因予證人丙○○、乙○○部分，係犯修正
    前毒品危害防制條例第4條第1項之販賣第一級毒品罪；(2)就
    犯罪事實欄三所示被告戊○○販賣甲基安非他命予證人辛○○部分；被告丁○○販賣甲基安非他命予證人辛○○部分，
    均係犯修正前毒品危害防制條例第4條第2項之販賣第二級毒
    品罪。被告戊○○持有第一級毒品海洛因及被告戊○○、丁○○持有第二級毒品甲基安非他命之低度行為，分別為販賣
    第一、二級毒品之高度行為所吸收，均不另論罪。被告戊○○與同案被告辰○○就犯罪事實欄二之(一)2.、(二)所示犯行；
    被告戊○○與同案被告辰○○、張詩如就犯罪事實欄二之(一)
    1.所示犯行；被告丁○○與同案被告辰○○就犯罪事實欄三
    之(二)1.所示犯行，各有犯意聯絡及行為分擔，均為共同正犯
    。被告戊○○、丁○○分別於犯罪事實欄二、三所示時地，
    先後多次販賣第一級毒品、販賣第二級毒品之犯行，均時間
    緊接，犯罪構成要件相同，顯各係基於概括之犯意反覆為之
    ，均各為連續犯，應依修正前刑法第56條之規定，各論以販
    賣第一級毒品、販賣第二級毒品一罪，並依連續犯之例加重
    之；惟除販賣第一、二級毒品罪之法定刑中為死刑、無期徒
    刑部分，依修正前刑法第64條第1項、第65條第1項規定不得
    加重外，餘僅就其他之法定刑部分加重之。被告戊○○所犯
    販賣第一級毒品罪、販賣第二級毒品罪二罪，犯意、罪名各
    別，應分論併罰。又被告戊○○曾於82年間因違反肅清煙毒
    條例等案件，經臺灣彰化地方法院以82年度訴字第1223 號
    刑事判決分別判處有期徒刑八月、三年四月，應執行有期徒
    刑三年八月確定，於84年5月25日縮短刑期假釋出監並付保
    護管束，復於86年間保護管束期間內，因違反麻醉藥品管理
    條例案件，經臺灣彰化地方法院以86年度訴字第330號刑事
    判決判處有期徒刑七月確定，另因違反肅清煙毒條例案件，
    經臺灣臺中地方法院以86年度訴字第884號刑事判決判處有
    期徒刑三年三月確定，上揭二罪經定應執行刑有期徒刑三年
    七月確定後，再經撤銷前揭84年間之假釋，應執行殘刑有期
    徒刑一年十月五日，經接續執行，於89年4月25日縮短刑期
    假釋出監並付保護管束，復於92年間再經撤銷假釋，執行殘
    刑有期徒刑二年三月，於94年9月17日因縮刑期滿執行完畢
    。被告丁○○曾於89年間因違反毒品危害防制條例等案件，
    經臺灣彰化地方法院以89年度訴字第1177號刑事判決分別判
    處有期徒刑八月、五月，應執行有期徒刑一年確定；復於90
    年間因違反毒品危害防制條例案件，經臺灣彰化地方法院以
    90年度易字第1424號刑事判決判處有期徒刑六月確定，復於
    91年間因違反毒品危害防制條例案件，經臺灣彰化地方法院
    以91年度訴字第239號刑事判決判處有期徒刑十月確定，上
    揭二罪經定應執行刑有期徒刑一年二月確定後，經接續執行
    ，於93年1月20日因縮短刑期假釋出監並付保護管束，並於
    93年5月11日保護管束期滿視為執行完畢等情，有臺灣高等
    法院被告前案紀錄表、臺灣彰化地方法院檢察署刑案資料查
    註紀錄表存卷可考，其等於五年內各再犯本案有期徒刑以上
    之罪，均為累犯，除有關販賣第一、二級毒品罪之法定刑為
    死刑或無期徒刑部分，依修正前刑法第64條第1項、第65 條
    第1項規定，不得加重，此部分不予加重，僅就其他之法定
    刑部分遞加重之。另查被告戊○○販賣海洛因之總金額為六
    千五百元，數量尚非鉅大，相較於長期大量販賣毒品之大毒
    梟或「大盤」、「中盤」毒販而言，被告戊○○所為對社會
    治安及國民健康之危害顯然仍較為輕微，堪認被告戊○○所
    犯販賣第一級毒品罪，若科以最低刑度無期徒刑仍嫌過重，
    而有情輕法重之情形，在客觀上顯可憫恕，爰依刑法第59條
    之規定酌量減輕其刑。以上刑之加重、減輕均先加後減之。
  (三)公訴人另以95年度偵字第7819號被告戊○○違反毒品危害防
    制條例案件移送原審併案審理，惟觀其簽呈說明欄認該移送
    併案之犯罪事實與本件被告戊○○所犯罪事實欄二、三所載
    之事實相同，故併予審酌。被告戊○○所犯上開犯罪事實欄
    二之(一)2.之販賣價格1,000元海洛因部分，雖未據檢察官提
    起公訴，惟該部分犯行與檢察官起訴，經本院論罪之販賣第
    一級毒品之犯行部分，各有修正前刑法第56條連續犯裁判上
    一罪之關係，均為起訴效力所及，應由本院併予審理。
  (四)原審認被告等犯行事證明確，予以論科，固非無見，惟查：
  1.原審判決理由欄既說明販賣毒品之所得為現款時，為避免執
    行時發生重複沒收、抵償之情形，故各共同正犯之間係採連
    帶沒收主義，於裁判時僅諭知連帶沒收，不得就全體共同正
    犯之總所得，對各該共同正犯分別重複諭知沒收。惟原審判
    決就被告戊○○共同販賣第一級毒品、被告丁○○共同販賣
    第二級毒品部分，於主文欄均未諭知連帶沒收或連帶抵償之
    旨，尚有未洽。
  2.被告戊○○係單獨連續販賣第二級毒品甲基安非他命，然該
    部分判決主文卻記載「共同」連續販賣，及記載「扣案如附
    表壹所示之物（除Panasonic廠牌行動電話1支及張詩如所有
    之摩托羅拉廠牌行動電話外）均沒收」，均有未合。
  3.就有關被告戊○○販賣毒品海洛因予庚○○及戊○○與己○○、年籍不詳之成年女子共同販賣海洛因予寅○○、丑○○
    部分，認定被告戊○○應成立共同販賣第一級毒品罪，及有
    關被告戊○○販賣第二級毒品甲基安非他命予癸○○、卯○○；被告丁○○販賣第二級毒品甲基安非他命予己○○、壬○○、子○○，應成立販賣第二級毒品罪，尚有未洽（理由
    詳如後述）。
  (五)被告戊○○、丁○○上訴意旨否認販賣第一、二級毒品之犯
    行，部分為有理由；惟檢察官上訴意旨認原判決就共同販賣
    毒品部分，於主文欄未諭知連帶沒收或連帶抵償之旨，容易
    使執行時，發生重複沒收、抵償之情形等，指摘原判決不當
    ，亦為有理由。本件原判決既有上開可議，即屬無可維持，
    應由本院將原判決關於被告戊○○部分及被告丁○○販賣第
    二級毒品暨所定執行刑部分，分別予撤銷改判。爰審酌被告
    等均明知毒品戕害國人身心健康，竟分別販賣海洛因或甲基
    安非他命，嚴重危害社會治安，且犯後並無悔意，及其等販
    賣毒品之期間、次數、金額、對象及單獨或共同犯罪等一切
    情狀，各量處如主文第二、三項所示之刑，並就被告戊○○
    部分定其應執行刑，以示懲儆；又依被告戊○○所犯販賣海
    洛因罪之性質，認有褫奪公權之必要，爰依修正前刑法第37
    條第2項規定，併宣告褫奪公權如主文第二項所示。
  (六)按毒品危害防制條例第19條第1項規定，犯第四條之罪者，
    其供犯罪所用或因犯罪所得之財物，均沒收之，如全部或一
    部不能沒收時，追徵其價額或以其財產抵償之。但該條項並
    無如同條例第18條第1項所定「不問屬於犯人與否，沒收之
    」之明文，自屬相對沒收主義之立法。是其應沒收之物，應
    以屬被告所有者為限。又該規定所稱「追徵其價額」者，係
    指所沒收之物為金錢以外之其他財物而無法沒收時，應追徵
    其價額，使其繳納與原物相當之價額。如所得財物為金錢而
    無法沒收時，始應「以其財產抵償之」（最高法院95年度台
    上字第305號判決要旨參照）。至毒品危害防制條例第19條
    規定，所稱因犯罪所得之物，自以實際所得者為限，苟無所
    得或尚未取得者，自無從為沒收追繳之諭知（最高法院89年
    度台上字第3434號判決要旨參照）。另依毒品危害防制條例
    第18條第1項前段規定，得諭知沒收並銷燬之者，以查獲之
    毒品及專供製造或施用毒品之器具為限，並不及於毒品之外
    包裝。同條例第19條第1項復規定犯同條例第4條至第9條、
    第12條、第13條或第14條第1項、第2項之罪者，其供犯罪所
    用之物或因犯罪所得之財物，均需諭知沒收之，法院無審酌
    之餘地。而毒品之外包裝有防止毒品裸露、逸出及潮濕之功
    用，並便於攜帶及運輸，其係供販賣、運輸毒品所用之物，
    至為顯然，應依毒品危害防制條例第19條第1項之規定宣告
    沒收之，方屬適法（最高法院90年度台上字第2046號判決要
    旨參照）。又毒品危害防制條例第19條第1項固規定「犯第
    四條至第九條、第十二條、第十三條或第十四條第一項、第
    二項之罪者，其供犯罪所用或因犯罪所得之財物，均沒收之
    ，如全部或一部不能沒收時，追徵其價額或以其財產抵償之
    」。但共同正犯之犯罪所得為現款時，因係合併計算，且於
    全部或一部不能沒收時，以其財產抵償之，為避免執行時發
    生重複沒收、抵償之情形，故各共同正犯之間係採連帶沒收
    主義，於裁判時僅諭知連帶沒收，不得就全體共同正犯之總
    所得，對各該共同正犯分別重複諭知沒收（最高法院95年度
    台上字第6051號判決要旨參照）。經查：
  1.附表壹編號二之空分裝袋4包、附表肆編號一所示之空分裝
    袋4包，分屬共犯辰○○、被告丁○○所有，供犯毒品危害
    防制條例第4條販賣毒品罪時，防其裸露、潮濕，便於交付
    所用之物，業經本院認定如前，爰依同條例第19條第1項前
    段之規定，均予宣告沒收。另附表肆編號一所示之空分裝袋
    4包，並無證據證明與被告戊○○犯本案有關，附此敘明。
  2.扣案附表壹編號一所示共犯辰○○所有之白色摩托羅拉牌行
    動電話1支（不含晶片卡）、附表肆編號二所示摩托羅拉牌
    行動電話1支（不含晶片卡），分別係共犯辰○○、被告丁○○所有供聯絡販賣毒品海洛因、甲基安非他命事宜所用之
    物，且附表壹編號一所示被告戊○○所有之Panasonic牌行
    動電話1支（不含晶片卡）僅供販賣第一級毒品所用等情，
    業經上揭被告於原審審理中陳述明確，爰依毒品危害防制條
    例第19條第1項之規定宣告沒收。至各該行動電話門號晶片
    識別卡1張，因非以上揭被告名義所申設，此有各該電信公
    司函1紙（參見本院前審卷宗）附卷可參。是上揭門號之晶
    片識別卡，尚難認定為上揭被告所有之物，爰不併予宣告沒
    收。
  3.被告戊○○、丁○○販賣第一、二級毒品海洛因、甲基安非
    他命之所得，各如附表貳、附表參、附表陸所示之財物，並
    未扣案，應依毒品危害防制條例第19條第1項之規定宣告沒
    收或連帶沒收，如全部或一部不能沒收時，應以其財產抵償
    或連帶抵償之（連帶沒收、抵償之共犯、金額詳如附表貳、
    附表陸所示）。
  4.扣案被告丁○○已使用之注射針筒1支、塑膠鏟管1支、玻璃
    球2個、塑膠鏟子1支、玻璃球3個、帳冊2張、筆記1紙，屬
    被告丁○○自己施用毒品所用或平常日常生活所用之物；另
    扣案之諾基亞行動電話1支（正面藍色、背面灰色）為被告
    戊○○友人所有之物，業經上揭被告分別於原審審理中陳述
    明確，本院均查無積極證據足資證明與本案有何關連，是上
    揭物品，爰不於本案宣告沒收。
參、無罪部分（不另為無罪諭知）
一、公訴意旨另以：
  (一)自95年1月間某日起，由寅○○（綽號叮噹）及丑○○（綽
    號小胖）以行動電話0000000000號撥打己○○持用之行動電
    話0000000000，向己○○購買海洛因，再相約至彰化縣溪湖
    鎮○○路交易4段金百利釣蝦場前交易，己○○並委託有犯
    意聯絡之戊○○出面與寅○○及丑○○交易約2、3次，每次
    交易金額約為1,000元。
  (二)自94年5月間某日起，由庚○○以行動電話0000000000號撥
    打辰○○持用之行動電話0000000000號，向辰○○購買海洛
    因及甲基安非他命，再相約至彰化縣溪湖鎮○○里○○路○
    段439巷145號辰○○之三合院或前揭金百利釣蝦場交易，庚○○向辰○○購買海洛因及甲基安非他命共計50次以上，每
    次交易金額約為1,000元，其中由戊○○出面與庚○○交易
    約10次。
  (三)癸○○於95年4月上旬某日，在上開金百利釣蝦場內，以500
    元之價格，向戊○○購買甲基安非他命1包。
  (四)自95年1月上旬某日起，由子○○以行動電話0000000000號
    撥打丁○○持用之行動電話0000000000號，向丁○○購買甲
    基安非他命，再相約至彰化縣溪湖鎮溪湖高級中學前或彰化
    縣埔鹽鄉南港村南港國民小學前完成交易，丁○○販賣甲基
    安非他命予子○○共4次，每次交易金額為1,000元。
  (五)壬○○自95年1月間某日起，在辰○○前揭三合院住處，向
    丁○○購買甲基安非他命，壬○○向丁○○購買約1、2次，
    每次交易金額為300元至500元不等。
  (六)己○○於94年12月中旬某日，因毒癮發作，乃在辰○○之介
    紹下，前往彰化縣溪湖鎮道安醫院，以6,000元之代價向丁○○購買甲基安非他命1包。
    因認被告戊○○、丁○○此部分所為，亦涉犯毒品危害防制
    條例第4條第1項、第2項之販賣第一級毒品罪、第二級毒品
    罪罪嫌等情。
二、按刑事訴訟法第一百五十六條第二項規定「被告或共犯之自
    白，不得作為有罪判決之唯一證據，仍應調查其他必要之證
    據，以察其是否與事實相符。」其立法旨意乃在防範被告或
    共犯自白之虛擬致與真實不符，故對自白在證據上之價值加
    以限制，明定須藉補強證據以擔保其真實性。又毒品施用者
    所稱其向某人買受毒品之指證，不得作為有罪判決之唯一證
    據，仍須調查其他必要之證據，以察其是否與事實相符，良
    以毒品買受者之指證，依毒品危害防制條例第十七條之規定
    ，供出毒品來源而破獲者，得減輕其刑，其憑信性於通常一
    般人已有所懷疑，為防範施用毒品者作利己損人之不實供述
    ，以邀上開減輕其刑寬典，縱自形式上觀察，並無瑕疵，仍
    須以其他補強證據擔保該項供述之真實性，始得作為判斷之
    依據。所謂必要之補強證據，固不以證明販賣毒品犯罪構成
    要件之全部事實為必要，但以與施用毒品者關於相關毒品交
    易之指證具有相當程度之關聯性，經與施用者之指證綜合判
    斷，已達於通常一般人均不致有所懷疑，而得確信施用者之
    指證為真實者，始足當之，此亦為刑事訴訟法第一百五十四
    條，犯罪事實應依證據認定之證據裁判原則，及因保障被告
    人權，無罪推定原則之所在，不能因販賣毒品行為之交易期
    間短暫、交易方法隱密、交易對象單純，致查獲不易、搜證
    困難等原因而放棄，或減低對於犯罪構成要件應予嚴格證明
    之堅持，此項基本原則應為法官證據證明力自由判斷職權行
    使之限制（最高法院98年度台上字第4295號判決參照）；再
    按施用毒品者，其所稱向某人購買之供述，須補強證據以擔
    保其供述之真實性。良以施用毒品者其供述之憑信性本不及
    於一般人，況施用毒品者其供出來源，因而破獲者，法律復
    規定得減輕其刑，其有為偵查機關誘導、或為邀輕典而為不
    實之陳述之可能，其供述之真實性自有合理之懷疑。是本院
    一貫之見解，認施用毒品者關於其向某人購買毒品之供述，
    必須補強證據佐證，以擔保其供述之真實性，俾貫澈刑事訴
    訟無罪推定及嚴格證明之基本原則。又關於毒品施用者其所
    稱向某人購買毒品之供述，必須補強證據佐證，係指毒品購
    買者之供述縱使並無瑕疵，仍須補強證據佐證而言，以擔保
    其供述之真實性。該所謂補強證據，必須與施用毒品者關於
    相關毒品交易之供述，具有相當程度之關聯性，且足使一般
    人對於施用毒品者之供述無合理之懷疑存在，而得確信其為
    真實，始足當之；又數罪併罰案件，因其所涉及之訴訟客體
    有數個以上，各個犯罪事實彼此互不相屬，故均須有補強證
    據，不得籠統為同一之觀察（最高法院96度台上字第1029號
    、94年度台上字第2033號、97年度台上字第3857號判決意旨
    參照）。
三、公訴人認為被告戊○○、丁○○，涉犯上揭犯行，無非係以
    證人寅○○、丑○○、庚○○、癸○○、子○○、壬○○、
    己○○分別於警詢及偵訊中之證述，為其論罪之主要依據；
    惟訊據被告戊○○、丁○○均堅詞否認有上揭犯行。經查：
  (一)證人寅○○、丑○○固分別於警詢中證述、偵訊中具結證述
    ：其等綽號分別為「叮噹」「小胖」，自95年1月間某日起
    至同年2月某日止，其等欲購買海洛因，推由其以行動電話
    門號0000-000000號撥打證人己○○使用之行動電話門號000
    0-000000號，向證人己○○購買海洛因，並約定在前揭金百
    利釣蝦場前交易，再由被告戊○○（綽號蟾蜍）至約定交貨
    地點販賣海洛因價格1,000元三次或被告戊○○委託真實姓
    名、年籍均不詳之成年女子將海洛因攜往前揭約定交貨地點
    販賣海洛因價格1,000元一次（參見彰化縣警察局二林分局
    林警刑字第0950011913號警卷第49至52頁；臺灣彰化地方法
    院檢察署95年度偵字第4053號偵查卷(一)第87至90頁、第140
    頁、第142至143頁、第214至215頁、）等語。惟證人寅○○
    、黃仲於原審審理中具結證述：其等並未向被告戊○○購買
    海洛因，均係向證人己○○購買海洛因，其警詢或偵訊中所
    述不實在云云（參見原審96年6月21日審判筆錄第23至27頁
    、第31至32頁）；則證人寅○○、丑○○前後之證述已有前
    後不符。再者，證人己○○於原審審理中證稱：證人寅○○
    、丑○○向其購買海洛因時，其並未委託被告戊○○交付海
    洛因予證人寅○○、丑○○等語（參見原審96年5月29 日審
    判筆錄(一)第51頁）；且證人己○○確實係自行販賣，並未透
    過被告戊○○將海洛因販賣給寅○○、丑○○二人之事實，
    亦經本院另案以96年度上訴字第1461號刑事判決認定在案（
    己○○就販賣第一級毒品部分經判處有期徒刑七年二月確定
    ）。故本院認證人寅○○、丑○○前後之證述既有不符之處
    ，且其等於警、偵訊中之證述更與證人己○○證述之情形及
    本院判決認定之結果相違，自難以此有瑕疵之證述內容，逕
    採為不利被告戊○○之證據。
  (二)關於被告戊○○與辰○○販賣第一、二級毒品予庚○○10次
    部分：
  1.就販賣第一級毒品海洛因之公訴事實固據證人庚○○分別於
    警詢、檢察官偵訊及原審審理時證述在卷，然依前開之說明
    ，施用毒品者，其所稱向某人購買之供述，須補強證據以擔
    保其供述之真實性。良以施用毒品者其供述之憑信性本不及
    於一般人，況施用毒品者其供出來源，因而破獲者，法律復
    規定得減輕其刑，其有為偵查機關誘導、或為邀輕典而為不
    實之陳述之可能，其供述之真實性自有合理之懷疑。是在證
    據法則上，認施用毒品者關於其向某人購買毒品之供述，必
    須補強證據佐證，以擔保其供述之真實性，俾貫澈刑事訴訟
    無罪推定及嚴格證明之基本原則。本件除證人庚○○之供述
    外，並無其他證據足佐，自難僅憑此為被告戊○○不利認定
    。至共犯辰○○於本院更一審雖自自承有販賣庚○○海洛因
    ，然並未供稱係與戊○○共同販賣（見更一審卷第126頁背
    面）；及至本院更二審經受命法官訊問：是否與戊○○共同
    販賣海洛因給庚○○十次時？亦以證人身分結稱：那是我個
    人拿給庚○○，與戊○○無關等語（見更二卷第147頁），
    自無從補強庚○○指證之真實性甚明。
  2.就販賣第二級毒品甲基安非他命部分，證人庚○○於警詢、
    偵訊中雖均證述有向同案被告辰○○、被告戊○○購買甲基
    安非他命，然於原審審理中堅稱，並未向同案被告辰○○、
    被告戊○○購買甲基安非他命，審酌其警詢中僅有就購買海
    洛因次數陳述明確，而對購買甲基安非他命之次數則未能陳
    述明確，且證人庚○○購買甲基安非他命之來源另有從證人
    己○○處取得，是其究有無向被告戊○○購買甲基安非他命
    ，尚乏確切證據證明。另卷內資料，共同被告辰○○雖於本
    院更一審自承有販賣庚○○海洛因，然並未供稱係與戊○○
    共同販賣（見更一審卷第126頁背面）；及至更二審經受命
    法官訊問：是否與戊○○共同販賣海洛因給庚○○十次時？
    亦以證人身分結稱：那是我個人拿給庚○○，與戊○○無關
    等語（見更二審卷第147頁），自無從補強庚○○指證之真
    實性。
  (三)被告戊○○販賣第二級毒品甲基安非他命予癸○○部分
    公訴意旨就被告戊○○此部分犯行，係以證人癸○○於警詢
    、偵查中之證述為其論據，然依前開之說明，施用毒品者，
    其所稱向某人購買之供述，須補強證據以擔保其供述之真實
    性。本件除證人癸○○之供述外，並無其他證據足以佐證買
    賣甲基安非他命之事實，至癸○○於警詢時指認犯罪嫌疑人
    之紀錄表，本質上仍屬癸○○之供述證據，無法擔保其前揭
    供述之真實性，難為被告戊○○不利認定。
  (四)被告丁○○分別販賣第二級毒品甲基安非他命予子○○、壬○○及己○○部分：
    公訴意旨就被告丁○○此部分犯行，係分別以證人子○○於
    警詢時證述、指認犯罪嫌疑人紀錄表、指認照片、通聯紀錄
    （子○○部分）；證人壬○○警詢及初次偵查證述、指認犯
    罪嫌疑人紀錄表、指認照片、通聯紀錄（壬○○部分）；證
    人己○○警詢及偵查證述警詢時證述、指認犯罪嫌疑人紀錄
    表（己○○部分）等為其論據。然查：
  (1)按所稱補強證據，必須與施用毒品者關於相關毒品交易之供
    述，具有相當程度之關聯性，且足使一般人對於施用毒品者
    之供述無合理之懷疑存在，而得確信其為真實，始足當之，
    已見前述。
  (2)證人子○○於原審審理時證稱：「（問：你有無自95年1月
    中旬某日起，以你0000-000000號行動電話撥打丁○○0000-
    000000號行動電話，向丁○○購買甲基安非他命，再相約至
    彰化縣溪湖鎮溪湖高中前或彰化縣埔鹽鄉南港村南港國小前
    完成交易，每次交易金額1,000元？）我沒有向丁○○買毒
    品。」「（問：之前你警、偵訊中是否坦承向丁○○購買甲
    基安非他命？）我於警、偵訊中沒有這樣說。」「（問：警
    詢中所言是否出於你自由意識所陳述？）警詢中所言非出於
    我自由意識所陳述，警察叫我說是向被告丁○○買的。」「
    （問：你警詢中時，你稱警察叫你如何？）警察叫我說向被
    告丁○○買甲基安非他命，因為警詢時，我家中有事，製作
    警詢筆錄時，我想我在警詢中如果說我沒有向被告丁○○買
    甲基安非他命，警察不相信，我在車上告訴警察我沒有向被
    告丁○○買，但警察不相信」等語（參見原審卷(三)第309 頁
    、卷(四)第9頁）。又證人子○○於本院更二審98年3月31日審
    理時亦證稱並未向被告丁○○購買甲基安非他命（參見本院
    更二審卷第150頁反面）。
  (3)證人壬○○於原審審理中證述：「（問：你施用安非他命何
    來？）有時我向別人討來的，對象我已經不知道真實姓名或
    綽號。」「（問：你是否向被告丁○○、被告戊○○購買甲
    基安非他命？）都沒有，我非向在庭之被告四人購買甲基安
    非他命。」「（問：你於警詢中之陳述是否出於你自由意識
    陳述？）警詢中我所言不實在，非出於我自由意識陳述，是
    警察逼我的。」「（問：你是否於95年1月間，在被告辰○○住處向被告丁○○買甲基安非他命，每次金額三百至五百
    元不等，約買一、二次？）沒有。」「（問：你與丁○○有
    無恩怨？）沒有。」「（問：你既然與丁○○無恩怨，於偵
    訊中為何指述向丁○○買甲基安非他命？）偵訊中所言，是
    學警詢中所言，因為警察威脅我，要移送我地檢署，讓我有
    壓力，因警察也隨同我出庭」等語（參見原審卷(三)第129、1
    30、132頁）。
  (4)被告丁○○於原審供稱：辰○○曾詢問我何人有甲基安非他
    命，但我回答我不知道（見原審卷(四)第196頁背面），核與
    共同被告辰○○於原審供稱：己○○到我住處詢問何處購買
    甲基安非他命，我有幫他詢問丁○○，丁○○說他沒有甲基
    安非他命等語大致相符（見原審卷(一)第210頁）；且辰○○
    於本院上訴審供稱：我有打電話，但不曾賣給己○○（見上
    訴審卷第228頁）；及至更一審則供稱：我有賣給己○○，
    但道安醫院那次我有打電話，但沒有成交（見更一審卷(二)第
    131頁），從未供稱有代己○○聯繫丁○○，並與丁○○在
    道安醫院內，共同販賣己○○甲基安非他命之事，自無從執
    為己○○證詞之補強證據。
  (5)除上開證人等供述前後不一致之瑕疵外，公訴意旨就被告丁○○此部分犯行，除買受人子○○、壬○○、己○○等人之
    供述外，所稱之指認犯罪嫌疑人紀錄表、指認照片等，均出
    自上開證人即買受人，本質上與彼等之供述證據無異，不足
    為彼等供述之補強證據甚明；至通聯紀錄係證人等人與被告
    丁○○通話之紀錄，而不及其內容，就事理而言，無法排除
    其內容係與毒品交易無關，因此不得為上開供述之補強證據
    亦可認定，是此部分之犯嫌既乏證據足佐，難為被告丁○○
    不利認定。
  (五)綜上，公訴人所舉證據既不能使本院形成被告戊○○、丁○○於此部分確有販賣海洛因及甲基安非他命之有罪確信。本
    院復查無其他積極證據，足資認定被告戊○○、丁○○有上
    揭販賣海洛因及甲基安非他命之行為，既不能證明其等犯罪
    ，原應就此部分為無罪之諭知，然因公訴人認被告戊○○、
    丁○○此部分之犯行與渠等其他經起訴並經本院論罪科刑部
    分，有修正前刑法第56條連續犯之裁判上一罪關係，爰就此
    部分不另為無罪判決之諭知。
  (六)至移送併辦意旨以：94年9月間某日、同年10月間某日，由
    卯○○前往設於彰化縣溪湖鎮之金百利遊藝場，經向戊○○
    議定購買金額，購買甲基安非他命後，並在該遊藝場附近處
    或巷弄內交貨，戊○○以此方式，獨自販賣數量不詳、價格
    1,000元之甲基安非他命予卯○○二次，合計得款2,000元，
    認被告戊○○涉有販賣第二級毒品犯嫌部分，係以卯○○於
    偵查中之證言及指認犯罪嫌疑人紀錄表一份附卷可參為論據
    。訊據被告戊○○否認有上揭犯行，辯稱：伊不認識卯○○
    ，亦未曾販賣甲基安非他命給卯○○云云。經查：
  (1)證人卯○○於偵訊具結證述：其於94年9月間某日、同年10
    月間某日，直接至設於彰化縣溪湖鎮金百利遊藝場處，向綽
    號蟾蜍之被告戊○○購買價格1,000元之甲基安非他命二次
    ，並分別在該遊藝場附近處或巷弄內交貨等語（參見臺灣彰
    化地方法院檢察署95年度偵字第4053號偵查卷(一)第92至94頁
    ），其在本院更二審改稱：我是拜託戊○○帶我去彰化溪湖
    那邊去找安非他命的賣家，戊○○替我聯絡賣家，我購買安
    非他命的錢，直接交給賣家等情（參見本院更(二)審卷第148
    、149頁），前後已非一致。
  (2)且除證人卯○○上開於偵查之供述外，並無其他補強證據足
    以佐證該供述屬實，至所稱之指認犯罪嫌疑人紀錄表，縱然
    存在，既出自上開證人，本質上與彼之供述證據無異，不足
    為供述之補強證據甚明。是此部分之犯嫌既乏證據足佐，難
    為被告戊○○不利認定。
  (3)既乏積極證據足資證明被告戊○○此部分犯行，自與前開有
    罪部分難認有連續犯裁判上一罪之關係，此部分既未起訴，
    應由檢察官另行偵辦。
肆、據上論斷，應依刑事訴訟法第369條第1項前段、第364條、
    第299條第1項前段，修正前毒品危害防制條例第4條第1項、
    第2項、第19條第1項，刑法第11條、第2條第1項前段、第28
    條（修正前）、第56條（修正前）、第47條（修正前）、第
    59條、第37條第2項（修正前）、第51條第5款、第9款（修
    正前），判決如主文。
本案經檢察官甲○○到庭執行職務。
中    華    民    國    98    年    11   月    4     日
            刑事第四庭    審判長法  官  洪   耀   宗
                                法  官  蔡  王金  全
                                法  官  劉   登   俊
以上正本證明與原本無異。
如不服本判決應於收受送達後十日內向本院提出上訴書狀，其未
敘述上訴理由者，並得於提起上訴後十日內向本院補提理由書（
均須按他造當事人之人數附繕本）「切勿逕送上級法院」。
                                書記官  張   惠   彥
中    華    民    國    98    年    11    月    4     日
附表壹：
一、辰○○所有摩托羅拉廠牌行動電話1 支（白色）、戊○○所
    有Panasonic 廠牌行動電話1 支、張詩如所有之摩托羅拉廠
    牌行動電話1 支（均不含晶片卡）。
二、空分裝袋4包。
附表貳：被告戊○○販賣海洛因所得之財物，共計新臺幣6500元
        。
一、販賣海洛因予丙○○部分，共計三次，所得財物合計新臺幣
    4,500元（其中1,500元部分，係與同案被告辰○○、張詩如
    共犯，應連帶抵償；另3,000元部分，係與同案被告辰○○
    共犯，應連帶抵償）。
二、販賣海洛因予乙○○部分，共計二次，所得財物合計新臺幣
    2,000元（係與同案被告辰○○共犯，應連帶抵償）。
附表參：被告戊○○販賣甲基安非他命予辛○○，共計四次，所
        得財物合計新臺幣8,000元。
附表肆：
一、空分裝袋4包。
二、摩托羅拉行動電話1支（不含晶片卡）。
附表伍：含無法析離微量甲基安非他命之研磨器1 個。
附表陸：被告丁○○販賣甲基安非他命予辛○○，共計三次，所
        得財物合計新臺幣3,000元（其中二次計2,000元部分，
        係與同案被告辰○○共犯，應連帶抵償）。
附表柒：
┌──┬───────┬───────┬───────┬────┬────┬──────┐
│變更│行為時法（下稱│裁判時法（下稱│   比較理由   │比較依據│比較結果│    備註    │
│事項│舊法）之條文及│新法）之條文及│              │        │何者對行│            │
│    │內容          │內容          │              │        │為人有利│            │
│    │              │              │              │        │        │            │
├──┼───────┼───────┼───────┼────┼────┼──────┤
│共犯│【修正前刑法第│【刑法第28條】│              │        │        │            │
│    │28 條 】      │              │              │        │        │            │
│    │              │              │              │        │        │            │
│    │二人以上共同實│二人以上共同實│1.新法將共同正│有關共同│雖應適用│            │
│    │施犯罪之行為者│行犯罪之行為者│  犯之範圍予以│正犯規定│裁判時法│            │
│    │，皆為正犯。  │，皆為正犯。  │  限縮，不及於│，僅作文│。但基於│            │
│    │              │              │  「陰謀」、「│字修正，│整體適用│            │
│    │              │              │  預備」等行為│對於狹義│原則，應│            │
│    │              │              │  階段。      │共同正犯│適用舊法│            │
│    │              │              │2.刑法第28條有│（指有犯│。      │            │
│    │              │              │  關共同正犯規│意聯絡及│        │            │
│    │              │              │  定，僅作文字│行為分擔│        │            │
│    │              │              │  修正，對於狹│之數行為│        │            │
│    │              │              │  義共同正犯（│人）之認│        │            │
│    │              │              │  指有犯意聯絡│定，不生│        │            │
│    │              │              │  及行為分擔之│任何影響│        │            │
│    │              │              │  數行為人）之│。      │        │            │
│    │              │              │  認定，不生任│        │        │            │
│    │              │              │  何影響。    │        │        │            │
├──┼───────┼───────┼───────┼────┼────┼──────┤
│累犯│【修正前刑法第│【刑法第47條第│              │        │        │            │
│要件│47條】        │1項】         │              │        │        │            │
│變更│              │              │              │        │        │            │
│    │受有期徒刑之執│受徒刑之執行完│1.舊法於徒刑執│刑法第2 │因本案再│            │
│    │行完畢，或受無│畢，或一部之執│  行完畢或一部│條第1項 │犯者為故│            │
│    │期徒刑或有期徒│行而赦免後，5 │  之執行而赦免│前段    │意犯罪，│            │
│    │刑一部之執行而│年以內故意再犯│  後，5 年內故│        │新舊法規│            │
│    │赦免後，5 年以│有期徒刑以上之│  意或過失再犯│        │定並無何│            │
│    │內再犯有期徒刑│罪者，為累犯，│  有期徒刑以上│        │不同，新│            │
│    │以上之罪者，為│加重本刑至二分│  之罪者，均為│        │法並無較│            │
│    │累犯，加重本刑│之一。        │  累犯；新法則│        │有利於被│            │
│    │至二分之一。  │              │  僅於故意犯罪│        │告，應適│            │
│    │              │              │  ，始構成累犯│        │用修正前│            │
│    │              │              │  。          │        │行為時之│            │
│    │              │              │2.然如再犯者係│        │舊法。  │            │
│    │              │              │  故意犯罪，新│        │        │            │
│    │              │              │  舊法規定並無│        │        │            │
│    │              │              │  何不同，新法│        │        │            │
│    │              │              │  並無較有利於│        │        │            │
│    │              │              │  被告，應適用│        │        │            │
│    │              │              │  修正前行為時│        │        │            │
│    │              │              │  之舊法。    │        │        │            │
├──┼───────┼───────┼───────┼────┼────┼──────┤
│連續│【修正前刑法第│              │              │        │        │            │
│犯刪│56條】        │              │              │        │        │            │
│除  │              │              │              │        │        │            │
│    │連續數行為而犯│刪除          │一般認為連續犯│刑法第2 │舊法    │1.不包括法院│
│    │同一罪名者，以│              │在本質上係數行│條第1項 │        │  審理結果認│
│    │一罪論。但得加│              │為而屬數罪，僅│前段    │        │  連續犯係接│
│    │重其刑至二分之│              │係基於訴訟經濟│        │        │  續犯或包括│
│    │一            │              │或責任吸收原則│        │        │  上一罪等情│
│    │              │              │之考量，而論以│        │        │  形。      │
│    │              │              │一罪，新法將連│        │        │2.連續之數行│
│    │              │              │續犯之規定廢除│        │        │  為須均在舊│
│    │              │              │後，除非符合「│        │        │  法時期始可│
│    │              │              │接續犯」或「包│        │        │  ，如部分行│
│    │              │              │括的一罪」之情│        │        │  為發生在新│
│    │              │              │形，可認為構成│        │        │  法施行後，│
│    │              │              │單一之犯罪外，│        │        │  則該部分應│
│    │              │              │均應認係數罪併│        │        │  逕適用新法│
│    │              │              │罰。          │        │        │  。        │
├──┼───────┼───────┼───────┼────┼────┼──────┤
│罰金│【罰金罰鍰提高│【刑法施行法第│              │        │        │            │
│刑貨│標準條例第1 條│之1 條第1項 、│              │        │        │            │
│幣單│前段、第5 條】│第2 項】      │              │        │        │            │
│位之│              │              │              │        │        │            │
│變更│依法律應處罰金│中華民國94年1 │刑法之貨幣單位│刑法第2 │經按現行│            │
│    │、罰鍰者，就其│月7 日法修正施│由「元（指銀元│條第1項 │法規所定│            │
│    │原定數額得提高│行後，刑法分則│）」變更為「新│前段    │貨幣單位│            │
│    │為2 倍至10 倍 │編所定罰金之貨│臺幣」，且刑法│        │折算新臺│            │
│    │（刑法乃係定明│幣單位為新臺幣│分則之罰金數額│        │幣條例第│            │
│    │10倍）。第1 條│。94年1 月7 日│，亦視該分則先│        │2 條之規│            │
│    │所定得提高倍數│刑法修正時，刑│前曾修正與否，│        │定折算後│            │
│    │之規定，於本條│法分則編未修正│而分別提高3 或│        │等值，是│            │
│    │例修正後制定之│之條文定有罰金│30倍。        │        │以新法並│            │
│    │法律，不適用之│者，自94年1 月│              │        │未較有利│            │
│    │；本條例修正前│7 日刑法修正施│              │        │，應適用│            │
│    │公布之法律，於│行後，就其所定│              │        │修正前行│            │
│    │本條例修正後修│數額提高為30倍│              │        │為時之舊│            │
│    │正其罰金罰鍰數│。但72年6 月26│              │        │法。    │            │
│    │額或法律經全部│日至94年1 月7 │              │        │        │            │
│    │修正而其罰金罰│日新增或修正之│              │        │        │            │
│    │鍰數額未予變更│條文，就其所定│              │        │        │            │
│    │者，亦同。    │數額提高為3 倍│              │        │        │            │
│    │              │。            │              │        │        │            │
├──┼───────┼───────┼───────┼────┼────┼──────┤
│罰金│【修正前刑法第│【刑法第33條第│              │        │        │            │
│刑下│33條第5 款】  │5 款】        │              │        │        │            │
│限變│              │              │              │        │        │            │
│更  │罰金：（銀元）│罰金：新臺幣  │罰金刑之下限，│刑法第2 │舊法    │            │
│    │1 元以上。    │1,000 元以上，│由銀元1 元即新│條第1項 │        │            │
│    │              │以百元計算。  │臺幣3 元，提高│前段    │        │            │
│    │              │              │為新臺幣1,000 │        │        │            │
│    │              │              │元。          │        │        │            │
├──┼───────┼───────┼───────┼────┼────┼──────┤
│褫奪│【修正前刑法第│【刑法第36條】│              │        │        │            │
│公權│36條】        │              │              │        │        │            │
│資格│褫奪公權者，褫│褫奪公權者，褫│修正前刑法第36│按從刑附│按從刑附│            │
│範圍│奪左列資格：  │奪下列資格：  │條規定，褫奪公│屬於主刑│屬於主刑│            │
│變更│一為公務員之資│一為公務員之資│權者，褫奪之資│，除法律│，除法律│            │
│    │  格。        │  格。        │格為公務員、公│有特別規│有特別規│            │
│    │二為公職候選人│二為公職候選人│職候選人及行使│定者外，│定者外，│            │
│    │  之資格。    │  之資格。    │選舉、罷免、創│依主刑所│依主刑所│            │
│    │三行使選舉、罷│              │制、複決四權之│適用之法│適用之法│            │
│    │  免、創制、複│              │資格。修正後則│律，則褫│律，則褫│            │
│    │  決四權之資格│              │將第3 款之限制│奪公權部│奪公權部│            │
│    │  。          │              │刪除，限縮公民│分，應依│分，應依│            │
│    │              │              │權遭褫奪之程度│主刑所示│主刑所示│            │
│    │              │              │，與基本權之保│用之法律│用之法律│            │
│    │              │              │護難謂無涉，較│。      │。      │            │
│    │              │              │修正前之規定有│        │        │            │
│    │              │              │利於行為人，然│        │        │            │
│    │              │              │按從刑附屬於主│        │        │            │
│    │              │              │刑，除法律有特│        │        │            │
│    │              │              │別規定者外，依│        │        │            │
│    │              │              │主刑所適用之法│        │        │            │
│    │              │              │律，則褫奪公權│        │        │            │
│    │              │              │部分，應依主刑│        │        │            │
│    │              │              │所示用之法律。│        │        │            │
├──┼───────┼───────┼───────┼────┼────┼──────┤
│褫奪│【修正前刑法第│【刑法第37條】│              │        │        │            │
│公權│37條】        │              │              │        │        │            │
│要件│              │              │              │        │        │            │
│變更│宣告死刑或無期│宣告死刑或無期│修正前刑法第37│按從刑附│按從刑附│            │
│    │徒刑者，宣告褫│徒刑者，宣告褫│條第2 項規定，│屬於主刑│屬於主刑│            │
│    │奪公權終身。  │奪公權終身。  │宣告6 月以上有│，除法律│，除法律│            │
│    │宣告6 月以上有│宣告1 年以上有│期徒刑，依犯罪│有特別規│有特別規│            │
│    │期徒刑，依犯罪│期徒刑，依犯罪│之性質認為有褫│定者外，│定者外，│            │
│    │之性質認為有褫│之性質認為有褫│奪公權之必要者│依主刑所│依主刑所│            │
│    │奪公權之必要者│奪公權之必要者│，宣告褫奪公權│適用之法│適用之法│            │
│    │，宣告褫奪公權│，宣告1 年以上│1 年以上10年以│律，則褫│律，則褫│            │
│    │1 年以上10年以│10年以下褫奪公│下，修正理由認│奪公權部│奪公權部│            │
│    │下。          │權。          │為，宣告6 月以│分，應依│分，應依│            │
│    │褫奪公權，於裁│褫奪公權，於裁│上未滿1 年有期│主刑所示│主刑所示│            │
│    │判時併宣告之。│判時併宣告之。│徒刑者，犯罪情│用之法律│用之法律│            │
│    │依第1 項宣告褫│褫奪公權之宣告│狀多屬輕微，並│。      │。      │            │
│    │奪公權者，自裁│，自裁判確定時│無褫奪公權之必│        │        │            │
│    │判確定時發生效│發生效力。    │要。宜將其宣告│        │        │            │
│    │力。          │依第2 項宣告褫│刑下限由6 月酌│        │        │            │
│    │依第2 項宣告褫│奪公權者，其期│改為1 年，修正│        │        │            │
│    │奪公權者，自主│間自主刑執行完│後已提高從刑褫│        │        │            │
│    │刑執行完畢或赦│畢或赦免之日起│奪公權之門檻。│        │        │            │
│    │免之日起算。  │算。但同時宣告│              │        │        │            │
│    │              │緩刑者，其期間│              │        │        │            │
│    │              │自裁判確定時起│              │        │        │            │
│    │              │算之。        │              │        │        │            │
├──┼───────┼───────┼───────┼────┼────┼──────┤
│死刑│【修正前刑法第│【刑法第64條】│              │        │        │            │
│之加│64 條】       │              │              │        │        │            │
│減例│              │              │              │        │        │            │
│變更│死刑不得加重。│死刑不得加重。│刑法第64條第2 │刑法第2 │ 舊法   │            │
│    │死刑減輕者，無│死刑減輕者，為│項修正後，死刑│條第1項 │        │            │
│    │期徒刑，或為15│無期徒刑。    │減輕者，為無期│前段    │        │            │
│    │以下12年以上有│              │徒刑，使法官量│        │        │            │
│    │期刑。        │              │刑範圍受到限縮│        │        │            │
│    │              │              │，行為人將受到│        │        │            │
│    │              │              │較舊法為重或刑│        │        │            │
│    │              │              │期較高之刑罰，│        │        │            │
│    │              │              │行為人受處罰之│        │        │            │
│    │              │              │實質內涵顯有變│        │        │            │
│    │              │              │更，應屬第2 條│        │        │            │
│    │              │              │第1 項之法律變│        │        │            │
│    │              │              │更，自應比較新│        │        │            │
│    │              │              │舊法，適用最有│        │        │            │
│    │              │              │利行為人之舊法│        │        │            │
│    │              │              │。            │        │        │            │
├──┼───────┼───────┼───────┼────┼────┼──────┤
│無期│【修正前刑法第│【刑法第65條】│              │        │        │            │
│徒刑│65 條】       │              │              │        │        │            │
│之加│              │              │              │        │        │            │
│減例│無期徒刑不得重│無期徒刑不得加│刑法第65條第2 │刑法第2 │ 舊法   │            │
│變更│。            │重。          │修正後，無期徒│條第1項 │        │            │
│    │無期徒刑減輕，│無期徒刑減輕者│刑減輕者，為20│前段    │        │            │
│    │為7年以上有期 │，為20年以下15│年以下15年以上│        │        │            │
│    │徒。          │年以上有期徒刑│有期徒刑，使法│        │        │            │
│    │              │。            │官量刑範圍受到│        │        │            │
│    │              │              │限縮，行為人將│        │        │            │
│    │              │              │受到較舊法為重│        │        │            │
│    │              │              │或刑期較高之刑│        │        │            │
│    │              │              │罰，行為人受處│        │        │            │
│    │              │              │罰之實質內涵顯│        │        │            │
│    │              │              │有變更，應屬刑│        │        │            │
│    │              │              │法第2條第1項之│        │        │            │
│    │              │              │法律變更，自應│        │        │            │
│    │              │              │比較新舊法，適│        │        │            │
│    │              │              │用最有利行為人│        │        │            │
│    │              │              │之舊法。      │        │        │            │
├──┼───────┼───────┼───────┼────┼────┼──────┤
│罰金│【修正前刑法第│【刑法第67條】│              │        │        │            │
│刑之│68 條】       │              │              │        │        │            │
│加減│              │              │              │        │        │            │
│例變│罰金加減者，僅│罰金加減者其最│罰金刑之加重，│刑法第2 │ 舊法   │            │
│更  │加減其最高度。│高度及最低度同│依修正前刑法第│條第1項 │        │            │
│    │              │加減之。      │68條規定，僅加│前段    │        │            │
│    │              │              │重其最高度；依│        │        │            │
│    │              │              │修正刑法第67條│        │        │            │
│    │              │              │規定，其最高度│        │        │            │
│    │              │              │及最低度同加重│        │        │            │
│    │              │              │之。是修正前刑│        │        │            │
│    │              │              │法較有利於被告│        │        │            │
│    │              │              │。            │        │        │            │
├──┼───────┼───────┼───────┼────┼────┼──────┤
│定應│【修正前刑法第│【刑法第51條第│              │        │        │            │
│執行│51條第5、9 、 │5、9、10款】  │              │        │        │            │
│刑之│10款】        │              │              │        │        │            │
│變更│              │數罪併罰，分別│              │        │        │            │
│    │數罪併罰，分別│宣告其罪之刑，│1.新法為兼顧數│刑法第2 │舊法    │            │
│    │宣告其罪之刑，│依下列各款定其│  罪併罰及單純│條第1項 │        │            │
│    │依左列各款定其│應執行者：    │  數罪之區○○○○段    │        │            │
│    │應執行者：    │五宣告多數有期│  及刑罰衡平原│        │        │            │
│    │五宣告多數有期│  徒刑者，於各│  則，乃對於有│        │        │            │
│    │  徒刑者，於各│  刑中之最長期│  期徒刑合併定│        │        │            │
│    │  刑中之最長期│  以上，各刑合│  應執行刑之上│        │        │            │
│    │  以上，各刑合│  併之刑期以下│  限予以提高至│        │        │            │
│    │  併之刑期以下│  ，定其刑期。│  30年，與舊法│        │        │            │
│    │  ，定其刑期。│  但不得逾30年│  上限20年相比│        │        │            │
│    │  但不得逾20年│  。          │  較，被告等行│        │        │            │
│    │  。          │九宣告多數沒收│  為後之新法顯│        │        │            │
│    │九宣告多數沒收│  者，併執行之│  不利於被告等│        │        │            │
│    │  者，併執行之│  。          │  ，自應適用行│        │        │            │
│    │  。          │十依第5 款至第│  為時之舊法。│        │        │            │
│    │十依第5款至第 │ 9 款所定之刑 │2.新法第10款修│        │        │            │
│    │ 9 款所定之刑 │ ，併執行之。 │  正後應執行者│        │        │            │
│    │  ，併執行之。│  但應執行者為│  ，為有期徒刑│        │        │            │
│    │              │  3 年以上有期│  為3年 以上之│        │        │            │
│    │              │  徒刑與拘役時│  刑與拘役時，│        │        │            │
│    │              │  ，不執行拘役│  即不執行拘役│        │        │            │
│    │              │  。          │  ，與舊法有期│        │        │            │
│    │              │              │  徒刑與拘役併│        │        │            │
│    │              │              │  執行之規定相│        │        │            │
│    │              │              │  較，自對行為│        │        │            │
│    │              │              │  人較為有利，│        │        │            │
│    │              │              │  且關係到行為│        │        │            │
│    │              │              │  人是否應再執│        │        │            │
│    │              │              │  行拘役，影響│        │        │            │
│    │              │              │  及行為人刑罰│        │        │            │
│    │              │              │  之法律效果，│        │        │            │
│    │              │              │  應屬刑法第2 │        │        │            │
│    │              │              │  條第1 項之法│        │        │            │
│    │              │              │  律變同條項但│        │        │            │
│    │              │              │  書規定適用有│        │        │            │
│    │              │              │  利更，應比較│        │        │            │
│    │              │              │  新舊法，適用│        │        │            │
│    │              │              │  行為人之新法│        │        │            │
│    │              │              │  。          │        │        │            │
├──┴───┬───┼───────┴───────┴────┴────┴──────┤
│整體比較結果│  舊法│1.刑法第28有關共同正犯規定，僅作文字修正，對於狹義共同正犯（指有│
│            │      │  犯意聯絡及行為分擔之數行為人）之認定，雖不生任何影響，然基於整│
│            │      │  體適用原則應適用舊法規定。                                    │
│            │      │2.累犯部分，因本案再犯者為故意犯罪，依上揭說明，新法並無較有利於│
│            │      │  被告，應適用修正前刑法第47條。                                │
│            │      │3.本案被告各有上揭所述連續多次販賣或轉讓海洛因、甲基安非他命之犯│
│            │      │  行，均在舊法時期，且非屬「接續犯」或「包括的一罪」之情形，依新│
│            │      │  法將連續犯之規定廢除後，均應認係數罪併罰；依修正前刑法第56條之│
│            │      │  規定，屬裁判上一罪，得加重其刑至二分之一（法定本刑除罰金刑外，│
│            │      │  死刑、無期徒刑依法不得加重之），是依修正刑法第2 條第1 項前段比│
│            │      │  較，應適用修正前刑法第56條之規定，對本案被告有利。            │
│            │      │4.罰金刑貨幣單位之變更部分，按現行法規所定貨幣單位折算新臺幣條例│
│            │      │  第2 條之規定折算後等值，是以新法並未較有利，應依刑法第2 條第1 │
│            │      │  項前段逕行適用修正前行為時之舊法。                            │
│            │      │5.刑法第33條第5 款罰金刑之下限部分，由銀元1 元即新臺幣3 元，提高│
│            │      │  為新臺幣1,000 元，應刑法第2 條第1 項前段適用修正前行為時之舊法│
│            │      │  。                                                            │
│            │      │6.死刑、無期徒刑、罰金刑之加減例均有變更，均應適用修正前之規定。│
│            │      │7.本案上揭被告行為後之法律已有變更，經綜合比較結果，適用舊法應對│
│            │      │  本案被告並無不利，是應依刑法第2 條第1 項前段規定適用舊法。另按│
│            │      │  從刑附屬於主刑，除法律有特別規定者外，依主刑所適用之法律即適用│
│            │      │  舊法，則褫奪公權部分，應適用修正前刑法第36條、第37條第第2項。 │
└──────┴───┴────────────────────────────────┘


司法院資訊處製作；財團法人民間司法改革基金會備份。
